【裁判字號】    98,訴,14
【裁判日期】    990210
【裁判案由】    毒品危害防制條例
【裁判全文】
臺灣澎湖地方法院刑事判決                98年度訴字第14號
公  訴  人  臺灣澎湖地方法院檢察署檢察官
被      告  丁○○
選任辯護人  馬陳棠律師
上列被告因毒品危害防制條例案件，經檢察官提起公訴（97年度
偵字第904號），本院判決如下：
    主    文
丁○○共同轉讓第一級毒品，計伍罪，有期徒刑、沒收、抵償各
處如附表所示。應執行有期徒刑參年陸月，未扣案之犯罪所得合
計新臺幣伍仟元，與甲○○連帶沒收，如全部或一部不能沒收時
，以其財產抵償之。
其餘被訴販賣第一級毒品部分均無罪。
    事    實
一、丁○○明知海洛因係毒品危害防制條例第2條第1項第1款所
    定之第一級毒品，依法不得轉讓或持有，竟於以其所有、門
    號0000000000號行動電話，接獲同沾染施用毒品惡習之乙○○直接來電，或透過知情之甲○○（另案由法院審理）聯繫
    後，與甲○○各基於轉讓第一級毒品之犯意聯絡，將其前為
    供己施用而購入之海洛因分裝，再於如附表所示之時地，親
    自或推由甲○○與乙○○相約會面，以成本計價之方式，將
    分裝後之海洛因轉讓乙○○（詳細時間、地點、轉讓數量及
    所得，均詳如附表所示）。
二、案經澎湖縣政府警察局移送臺灣澎湖地方法院檢察署檢察官
    偵查起訴。
    理    由
甲、有罪部分：
壹、證據能力部分：
一、按被告以外之人，於審判外之言詞或書面陳述，除法律有規
    定者外，固不得作為證據；又被告以外之人（包括證人、鑑
    定人、告訴人、被害人及共同被告等）於檢察事務官、司法
    警察官或司法警察調查中所為之陳述，與審判中不符時，其
    先前之陳述具有較可信之特別情況，且為證明犯罪事實存否
    所必要者，亦得為證據，刑事訴訟法第159條第1項、第159
    條之1第1項、第159條之2分別定有明文。經查：證人甲○○
    、戊○○、乙○○於本院審理時均稱：因為時間已經過了很
    久，部分細節已經記不清楚，但警詢時所述都實在等語，本
    院斟酌上開證人於警詢時，較接近案發時點，記憶當較鮮明
    ，較無暇蓄意編織掩飾或權衡利害關係，復未及相互串飾，
    且上開陳述亦非以強暴、脅迫、詐欺或其他不正方法取供所
    得，應具較可信之特別情況。再證人上開陳述，均係為證明
    犯罪事實存否所必要，故依上揭說明，其等於警詢之陳述均
    具有證據能力。
二、次按被告以外之人於審判外向法官所為之陳述，得為證據；
    被告以外之人於偵查中向檢察官所為陳述，除顯有不可信之
    情況者外，得為證據，刑事訴訟法第159條之1定有明文。查
    本件證人戊○○、丙○○、甲○○於本院97年訴字第13號違
    反毒品危害防制條例案件審理時所為之陳述，係審判外向法
    官所為之陳述；其等於偵查中所為之陳述，亦無證據顯示檢
    察官在偵查時有不法取供之情形，被告、辯護人對上開證述
    之證據能力亦不爭執，復查無顯不可信之情況，依上開說明
    ，其等於本院97年訴字第13號違反毒品危害防制條例案件審
    理時所述，及其等於偵查中之證言均具有證據能力。
貳、實體部分：
一、訊據被告丁○○矢口否認上開犯行，辯稱：如附表所示之日
    期，甲○○並未與伊聯絡，伊也沒有與乙○○見面，更未轉
    讓海洛因予乙○○；伊曾向警察檢舉甲○○攜帶毒品之事，
    甲○○因而對伊懷恨在心，故甲○○之指述均屬挾怨報復，
    並非真實云云。經查：前揭犯罪事實，業據證人乙○○於警
    詢、偵查、本院97年訴字第13號刑事案件審理時，及本件審
    理時證述：伊是透過甲○○，或直接撥打被告使用之門號
    0000000000號手機與被告聯繫，被告有時自己或叫甲○○交
    付海洛因給伊，價格大約是1千元左右，交付時間、地點如
    起訴書附表所載（警詢卷第22-23頁、第37頁、第49-50頁、
    偵查卷第115-118頁、本院卷第144-148頁）；證人甲○○亦
    證稱：被告曾分別於96年9月10日、9月11日，指派伊至西嶼
    鄉○○村村○道路，交付海洛因予乙○○等語（警詢卷第
    9-21頁、偵查卷第102-105頁），兩人所述情節互核大致相
    符。又被告自陳：0000000000號手機，確為伊當時所使用，
    伊與證人乙○○並無仇隙等語，本院斟酌證人乙○○能正確
    知悉被告所使用手機之門號，且並未與被告結怨，無設詞誣
    指被告之理，則證人乙○○所述情節，可信度甚高。又斟酌
    被告於96年10月23日，經通緝到案時，警方在被告使用之自
    小客車查獲海洛因13包、安非他命1包、注射針筒3支、糖粉
    2包、吸管分裝器1支等物，被告亦稱：伊於10月21日當天尚
    有施打海洛因等語，有警詢筆錄可稽，亦堪認被告於案發期
    間附近，與海洛因有密切關連，更可徵證人乙○○所言為真
    實。至於被告另指：證人甲○○係挾怨報復，證詞不足採信
    云云，本院斟酌證人甲○○陳稱：伊雖曾在馬公機場因攜帶
    毒品遭人檢舉，為警察查獲，但伊並不知檢舉人為何人；且
    證人於警詢、偵查、法院審理時歷次供詞均大致相符，若非
    親身經歷之事，何以能多次反覆陳述，而情節並無扞格矛盾
    ；另證人甲○○與被告於本院審理中對質時，堅定表示：「
    你（即被告）自己心裡知道，不用說這麼多，男子漢大丈夫
    」等語，毫無退卻或畏懼之表現，亦可見證人甲○○所述情
    節真實，堪以採信。綜合上述情節，被告所辯，無非為事後
    卸責之詞，不足採信。被告應確有如附表所示之交付海洛因
    ，並收取價金之行為。
二、又公訴人雖認被告如附表所示之犯行，均係與甲○○共同基
    於營利意圖所為，均涉犯共同販賣第一級毒品罪嫌云云。惟
    查：
（一）按事實之認定，應憑證據，如未能發現相當證據，或證據
      不足以證明，自不能以推測或擬制之方法，以為裁判基礎
      ；又認定不利於被告之事實，須依積極證據，苟積極證據
      不足為不利於被告事實之認定時，即應為有利於被告之認
      定，更不必有何有利之證據；又刑事訴訟上證明之資料，
      無論其為直接或間接證據，均須達於通常一般之人均不致
      有所懷疑，而得確信其為真實之程度，始得據為有罪之認
      定，若其關於被告是否犯罪之證明未能達此程度，而有合
      理性懷疑之存在，致使無從形成有罪之確信，根據「罪證
      有疑，利於被告」之證據法則，即不得遽為不利被告之認
      定，有最高法院40年台上字第86號、30年上字第816號、
      76年台上字第4986號判例意旨可資參照。
（二）本院斟酌下述情狀，認本件尚無證據證明被告與甲○○係
      基於共同營利意圖，而為上開交付海洛因、收受價金之行
      為，茲分述如下：
１、證人乙○○、甲○○均曾因涉及違反毒品危害防制條例案件
    ，各經本院以97年度訴字第13號、97年度訴字第16號刑事判
    決判刑在案，此為本院在職務上所已知之事實，是故，證人
    乙○○、甲○○除被告外，均另有其他取得毒品之管道。又
    證人乙○○證稱：伊還曾透過被告聯繫林寶吉，以取得海洛
    因；也曾透過甲○○向顏再裕取得海洛因；甲○○跟被告也
    曾經向伊調過毒品等語（警詢卷第39頁、本院卷第108頁）
    ；證人甲○○則證稱：伊幫乙○○向被告調毒品時，並沒有
    特別得到什麼好處，因為朋友之間本來就會互相調來調去等
    語（本院卷第139頁），堪認被告及證人乙○○間，彼此知
    悉互有毒癮，交換毒品來源之訊息，若有毒品需求時，互為
    轉讓，甲○○則因本身施用毒品，為圖自己有需求時，被告
    或乙○○可提供協助，遂居間聯繫轉讓海洛因事宜。況被告
    無海洛因供己施用時，亦曾向證人乙○○調取，彼此對海洛
    因之成本均有所悉，被告及甲○○自難從中獲利，是以，本
    件尚難認被告及甲○○為附表所示之行為，均係基於營利意
    圖為之。
２、又本件公訴人亦未能舉證被告向他人購入海洛因之單位成本
    、被告交付乙○○之海洛因之具體重量，被告是否有價差利
    潤可圖等情，是故被告與乙○○間，究係販賣抑或轉讓，尚
    非無疑。本院依前開說明，依罪疑惟輕之法理，爰以被告係
    以成本價轉讓海洛因之較有利於被告之事實加以認定。
３、公訴人雖認附表編號2（即起訴書附表編號2）部分，被告係
    以1至2千元之價格，交付乙○○海洛因1至2小包，惟證人乙○○既無法指述具體價格、數量，僅能陳述大概範圍，本院
    依罪疑惟輕之法理，爰以較有利被告之方式，認定被告係交
    付乙○○海洛因1小包，並收取1千元之對價，一併說明。
三、核被告丁○○如附表編號1-5所為，均各係犯毒品危害防制
    條例第8條第1項之轉讓第一級毒品罪名。又公訴人雖認被告
    如附表所示之犯行，均涉犯販賣第一級毒品罪名，惟本件難
    以證明被告就上開犯行均各基於營利意圖為之，已如前述，
    則公訴人認被告上述行為係犯同法第4條第1項之販賣第一級
    毒品罪名，尚有未洽，惟其基本社會事實同一，本院自應予
    以審理，並變更起訴法條。又被告與甲○○間，就上開犯行
    ，均有犯意聯絡及行為分擔，均為共同正犯。被告5次轉讓
    第一級毒品之犯行，犯意各別，行為互殊，應予分論併罰。
    被告上開轉讓第一級毒品之數量，並無積極證據足認業已逾
    淨重5公克以上之重量標準，並無行政院所發布「轉讓持有
    毒品加重其刑標準」及毒品危害防制條例第8條第6項等規定
    之適用，附此敘明。爰審酌被告明知毒品對人體之危害性，
    卻沾染吸毒惡習，受同有毒癮友人之請託後，多次轉讓第一
    級毒品海洛因，足以助長毒品之氾濫，戕害他人身心，危害
    社會治安及善良風氣，及其犯後猶飾詞否認犯行，並無悔意
    等一切情狀，分別量處如主文所示之刑，並定應執行之刑，
    以示懲儆。
四、關於應沒收或沒收銷燬之物：
（一）被告所有，用以聯絡轉讓海洛因訊息之門號0000000000號
      行動電話（含SIM卡），被告陳稱業已遺失，為免執行發
      生困難，本院爰不予宣告沒收。
（二）按共同正犯之犯罪所得，因係合併計算，為避免執行時發
      生重複沒收之情形，故各共同正犯之間係採連帶沒收主義
      ，於裁判時僅諭知連帶沒收，不得就全體共同正犯之總所
      得，對各該共同正犯分別重複諭知沒收；又按販賣毒品所
      得之對價，不問其中何部分屬於成本，何部分屬於犯罪所
      得之財物，應均予沒收，有最高法院95年台上字第1781號
      判決要旨及65年度第5次刑庭庭推總會議決議意旨可資參
      照。又被告與甲○○各次有償轉讓海洛因所得之財物，各
      應依毒品危害防制條例第19條第1項之規定，在各次如附
      表所示有償轉讓海洛因罪刑項下宣告連帶追繳沒收，如全
      部或一部不能沒收時，以其財產抵償之，並於被告定應執
      行刑部分，一併宣告之。
乙、無罪部分：
一、公訴意旨另以：被告與甲○○於96年9月底10月初之某日
    ，共同基於販賣第一級毒品之犯意聯絡，推由甲○○出面，
    在澎湖縣西嶼鄉外垵村「慈航寺」前廣場，各均以1千元之
    代價，販賣海洛因1小包予戊○○2次（即起訴書附表編號5
    、6 ）；被告與甲○○於96年11月2日14時6分許，共同基
    於販賣第一級毒品之犯意聯絡，推由甲○○出面，在澎湖縣
    西嶼鄉外垵村「慈航寺」前廣場，以1千元之代價，販賣海
    洛因1 小包予戊○○1次（即起訴書附表編號8），因認被告
    各涉犯毒品危害防制條例第4條第1項之共同販賣第一級毒品
    罪嫌。
二、按犯罪事實應依證據認定之，無證據不得認定犯罪事實；又
    被告之自白不得作為有罪判決之唯一證據，仍應調查其他必
    要之證據以察其是否與事實相符；不能證明被告犯罪者，應
    諭知無罪之判決，刑事訴訟法第154條第2項、第156條第2項
    、第301條第1項分別定有明文。
三、公訴人認被告涉有上述共同販賣第一級毒品犯行，無非以證
    人戊○○、丙○○、甲○○之指述為主要論據。然被告堅詞
    否認上開犯行，辯稱：上述時間均未與甲○○見面，況96年
    11 月2日在監所執行觀察勒戒，不可能外出，並未販賣毒品
    予戊○○云云。
四、經查：
（一）起訴書附表編號5、6部分：證人戊○○於本院審理時證稱
      ：伊拜託友人丙○○跟甲○○聯絡以調取海洛因，丙○○
      說毒品來源是被告，但伊沒有確實看過，伊都是把錢先交
      給丙○○，伊不曾親自交錢給甲○○，也沒有看過被告等
      語（本院卷第142-143頁）；證人丙○○則於偵查中陳稱
      ：伊去向甲○○拿毒品，有沒有看到被告伊忘記了，印象
      中並沒有向被告拿過等語（偵查卷第58頁），是以，證人
      戊○○之接洽對象係丙○○，與丙○○接洽之對象則為甲○○，均非被告本人。上開證人雖耳聞毒品來源係被告，
      但上開訊息究係如何取得，傳遞過程是否有所錯誤，仍堪
      存疑，上開證人既未親見親聞被告有從事交付海洛因、收
      受價金之行為，自難憑上開證言，遽認被告販賣海洛因予
      戊○○。
（二）起訴書附表編號8部分：被告自96年10月23日起，因施用
      毒品在澎湖監獄附設勒戒所執行觀察勒戒，執行至96年12
      月17日始經所方認無繼續施用傾向而釋放出所，有臺灣高
      等法院被告前案紀錄表、臺灣澎湖地方法院檢察署96年觀
      執字第2號執行卷宗可稽。被告於公訴人所指之犯罪日期
      ，既在監所執行觀察勒戒，自無外出或聯繫交付毒品、收
      取價金事宜之可能，自難認被告有販賣第一級毒品予戊○○之行為。
五、綜上所述，公訴人所引之證據，並未能證明被告有上述販賣
    第一級毒品之犯行，本院亦無從達到確信被告涉犯上開罪名
    之有罪心證。此外，復查無其他積極證據足資證明被告有上
    開犯行，其犯罪即屬不能證明，依前開法律規定，即應為被
    告無罪之諭知。
據上論斷，應依刑事訴訟法第299條第1項前段、第300條、第301
條第1項，毒品危害防制條例第8條第1項、第19條第1項，刑法第
11條、第28條、第51條第5款，判決如主文。
本案經檢察官陳顗安到庭執行職務。
中      華      民      國    99   年   2   月   10    日
                   刑事庭 審判長法  官  管安露
                                法  官  陳順輝
                                法  官  李宛玲
以上正本證明與原本無異。
如不服本判決應於收受判決後10日內向本院提出上訴書狀，並應
敘述具體理由；其未敘述上訴理由者，應於上訴期間屆滿後20日
內向本院補提理由書（均須按他造當事人之人數附繕本）「切勿
逕送上級法院」。
中      華      民      國    99   年   2   月   10    日
                                書記官  莊茹茵
論罪條文：
毒品危害防制條例第8條
毒品危害防制條例第8條
轉讓第一級毒品者，處 1 年以上 7 年以下有期徒刑，得併科新
臺幣 1 百萬元以下罰金。
轉讓第二級毒品者，處 6 月以上 5 年以下有期徒刑，得併科新
臺幣 70 萬元以下罰金。
轉讓第三級毒品者，處 3 年以下有期徒刑，得併科新臺幣 30
萬元以下罰金。
轉讓第四級毒品者，處 1 年以下有期徒刑，得併科新臺幣 10
萬元以下罰金。
前四項之未遂犯罰之。
轉讓毒品達一定數量者，加重其刑至二分之一，其標準由行政院
定之。
附表：
┌──┬─────┬─────┬──────┬─────┬─────┬──────┐
│編號│時間      │地點      │行為內容    │所犯罪名及│宣告沒收、│備註        │
│    │          │          │（貨幣單位：│宣告刑    │抵償之物  │            │
│    │          │          │新臺幣）    │          │          │            │
├──┼─────┼─────┼──────┼─────┼─────┼──────┤
│1   │96.8.5上午│澎湖縣西嶼│乙○○透過呂│丁○○共同│未扣案之犯│起訴書附表編│
│    │11時許    │鄉外垵村村│光榮與丁○○│轉讓第一級│罪所得新臺│號1         │
│    │          │內道路    │約定會面時間│毒品，處有│幣1千元與 │            │
│    │          │          │、地點，許晉│期徒刑1年6│甲○○沒收│            │
│    │          │          │曄以1千元之 │月。      │，如全部或│            │
│    │          │          │代價，轉讓海│          │一部不能沒│            │
│    │          │          │洛因1小包予 │          │收時，以其│            │
│    │          │          │乙○○。    │          │財產抵償之│            │
│    │          │          │            │          │。        │            │
├──┼─────┼─────┼──────┼─────┼─────┼──────┤
│2   │96.8.30晚 │澎湖縣西嶼│乙○○透過呂│丁○○共同│未扣案之犯│起訴書附表編│
│    │間8時37分 │鄉外垵村村│光榮與丁○○│轉讓第一級│罪所得新臺│號2         │
│    │許        │內道路    │約定會面時間│毒品，處有│幣1千元與 │            │
│    │          │          │、地點，許晉│期徒刑1年6│甲○○沒收│            │
│    │          │          │曄以1千元之 │月。      │，如全部或│            │
│    │          │          │代價，轉讓海│          │一部不能沒│            │
│    │          │          │洛因1小包予 │          │收時，以其│            │
│    │          │          │乙○○。    │          │財產抵償之│            │
│    │          │          │            │          │。        │            │
├──┼─────┼─────┼──────┼─────┼─────┼──────┤
│3   │96.9.10晚 │澎湖縣西嶼│乙○○撥打許│丁○○共同│未扣案之犯│起訴書附表編│
│    │間6時40分 │鄉外垵村村│晉曄所有之門│轉讓第一級│罪所得新臺│號3         │
│    │許        │內道路    │號0000000000│毒品，處有│幣1千元與 │            │
│    │          │          │號行動電話，│期徒刑1年6│甲○○連帶│            │
│    │          │          │兩人約定會面│月。      │沒收，如全│            │
│    │          │          │時間、地點後│          │部或一部不│            │
│    │          │          │，丁○○委託│          │能沒收時，│            │
│    │          │          │甲○○，以1 │          │以其財產抵│            │
│    │          │          │千元之代價，│          │償之。    │            │
│    │          │          │將海洛因轉交│          │          │            │
│    │          │          │乙○○。    │          │          │            │
├──┼─────┼─────┼──────┼─────┼─────┼──────┤
│4   │96.9.11晚 │澎湖縣西嶼│乙○○撥打許│丁○○共同│未扣案之犯│起訴書附表編│
│    │間7時57分 │鄉外垵村村│晉曄所有之門│轉讓第一級│罪所得新臺│號4         │
│    │          │內道路    │號0000000000│毒品，處有│幣1千元與 │            │
│    │          │          │號行動電話，│期徒刑1年6│甲○○沒收│            │
│    │          │          │兩人約定會面│月。      │，如全部或│            │
│    │          │          │時間、地點後│          │一部不能沒│            │
│    │          │          │，丁○○委託│          │收時，以其│            │
│    │          │          │甲○○，以1 │          │財產抵償之│            │
│    │          │          │千元之代價，│          │。        │            │
│    │          │          │將海洛因轉交│          │          │            │
│    │          │          │乙○○。    │          │          │            │
├──┼─────┼─────┼──────┼─────┼─────┼──────┤
│5   │96.10.8晚 │澎湖縣西嶼│乙○○透過呂│丁○○共同│未扣案之犯│起訴書附表編│
│    │間7時27分 │鄉外垵村村│光榮與丁○○│轉讓第一級│罪所得新臺│號7         │
│    │          │內道路    │約定會面時間│毒品，處有│幣1千元與 │            │
│    │          │          │、地點，許晉│期徒刑1年6│甲○○連帶│            │
│    │          │          │曄以1千元之 │月。      │沒收，如全│            │
│    │          │          │代價，轉讓海│          │部或一部不│            │
│    │          │          │洛因1小包予 │          │能沒收時，│            │
│    │          │          │乙○○。    │          │以其財產抵│            │
│    │          │          │            │          │償之。    │            │
└──┴─────┴─────┴──────┴─────┴─────┴──────┘

司法院資訊處製作；財團法人民間司法改革基金會備份。
